【裁判字號】    89,訴,2186
【裁判日期】    891211
【裁判案由】    違反槍砲彈藥刀械管制條例
【裁判全文】
臺灣臺中地方法院刑事判決                        八十九年度訴字第二一八六號
    公  訴  人  臺灣台中地方法院檢察署檢察官
    被      告  甲○○
右列被告因違反槍砲彈藥刀械管制條例案件，經檢察官提起公訴（八十九年度偵字第
一一三四０號）及移送併辦（八十九年度偵字第一六五三九號），本院判決如左：
    主  文
甲○○未經許可，持有可發射子彈具有殺傷力之改造玩具槍，處有期徒刑壹年貳月，
併科罰金新台幣肆拾萬元，罰金如易服役，以罰金總額與六個月之日數比例折算。
扣案仿ＷＡＬＴＨＥＲ廠半自動手槍製造之金屬玩具槍貳把（槍支管制編號00000000
00─4，含彈匣肆個）均沒收。
    事  實
一、甲○○於民國（下同）八十八年十二月初某日，因好奇及防身之用，在台中市第
    一廣場前，以新台幣十萬元之代價，向某年籍不詳之劉姓男子購得業經改造可發
    射子彈具有殺傷力之仿ＷＡＬＴＨＥＲ廠半自動手槍製造之金屬玩具槍二把（槍
    枝管制編號0000000000─4，含彈匣四個）及以金屬彈頭及金屬彈殼組合而成之
    土造子彈二十八顆（原購得三十二顆，惟其中四顆不具殺傷力，詳後述），將之
    置放於其台中市○○路一七０號八樓之七之住處而未經許可持有之。其間因甲○
    ○前於八十八年十月三十日凌晨四時三十分許駕駛自用小客車與宗舜交通公司（
    以以簡稱宗舜公司）司機黃政益駕駛之車輛發生車禍，其與該公司之負責人乙○
    ○協商未果，因而心生不滿，於同年十二月二十一日凌晨五時五十分，持上開其
    持有之仿ＷＡＬＴＨＥＲ廠半自動手槍製造之金屬玩具槍一把，至台中市○○街
    八十三巷十號宗舜公司前，對空及朝該公司大門玻璃擊發子彈二顆洩憤（毀損部
    分未據起訴）。嗣於八十九年六月三日凌晨五時三十分許，甲○○持上開金屬玩
    具槍二把（含彈匣二個）及子彈十五顆，駕駛Ｂ七─五三三二號之自用小客車至
    台中市○○區○○路一段七十之一號前之路旁試射子彈三顆後，適為警巡邏發現
    而當場查獲，並在上開其所駕駛之自用小客車內扣得上開具殺傷力之改造金屬玩
    具槍二把（含彈匣二個）及子彈十二顆，在車外地面扣得擊發後之二顆彈殼（另
    有一顆未尋獲），再循線至其台中市○區○○路一七０號八樓之七居住處，扣得
    另二個彈匣及子彈十五顆。
二、案經台中市警察局第五分局報請台灣台中地方法院檢察署檢察官偵查起訴及台中
    市警察局第三分局報請該署檢察官移送併辦。
    理  由
一、右揭犯罪事實，業據被告甲○○於本院審理時坦承不諱，核與証人乙○○、李大
    友（宗舜交通公司員工）証述之情節相符，並有扣案之改造金屬玩具槍二把及子
    彈二十七顆、彈殼共四顆（其中二顆於宗舜公司射擊現場前扣得，另二顆於查獲
    被告時扣得）、彈頭一顆（於宗舜公司射擊現場前扣得）可資佐証。且被告為警
    查獲時扣得之槍、彈經送內政部警政署刑事警察局鑑驗結果，認該送鑑改造手槍
    二枝（獲案槍枝管制編號0000000000─4），均認係以仿ＷＡＬＴＨＥＲ廠半自
    動手槍製造之金屬玩具槍（ＦＳ─９６０７型）換裝車通之金屬槍管改造而成，
    擊發機械正常，具發射子彈功能，均認具殺傷力；送鑑子彈二十七顆，均認係金
    屬彈殼（彈底打印有８ｍｍＰＰＫ／Ｓ字樣）及金屬彈頭（直徑約８ｍｍ）組合
    而成之土造子彈，試射結果，二十三顆可擊發，認具殺傷力，四顆無法擊發，依
    現狀認不具殺傷力。送鑑彈殼二顆，均認係土造金屬彈殼（彈底打印有８ｍｍＰ
    ＰＫ／Ｓ字樣），彈底具撞擊痕跡，彈殼有膨脹現象，認係已擊發彈殼。而於宗
    舜公司射擊現場前扣得之彈頭一顆及彈殼二顆經送驗結果，認送鑑彈頭係直徑約
    ９ｍｍ之土造金屬彈頭，彈殼二顆，認均係已擊發之土造金屬空彈殼。分別有該
    局八十九年六月十一日刑鑑字第七二九五三號、八十九年十月三十日刑鑑字第一
    六一九四三號鑑驗通知書及八十九年十一月六日（止九）刑鑑字第一六一０七三
    號函各一份在卷可稽。是事証明確，被告右揭犯行，洵堪認定。
二、核被告所為，係犯槍砲彈藥刀械管制條例第十一條第四項之未經許可持有可發射
    子彈具有殺傷力之改造手槍罪及同法第十二條第四項之未經許可持有子彈罪。其
    以一行為同時持有二把改造槍枝及子彈，係一行為觸犯上開罪名，為想像競合犯
    ，應依刑法第五十五條之規定從重論以一未經許可持有改造手槍罪。檢察官起訴
    意旨認被告係於八十九年六月二日晚上八時許，向不詳姓名男子購得具殺傷力之
    仿ＷＡＬＴＨＥＲ廠半自動手槍製造之金屬玩具槍二把及子彈三十顆後，即未經
    許可持有之。惟查，被告於八十八年十二月二十一日即持購得之槍彈至宗舜公司
    開槍示威，於本院審理時供承伊實係於八十八年十二月初某日購得上開槍彈，是
    被告應係自八十八年十二月初起即持有上開槍彈，公訴意旨容有誤會，惟此部分
    與起訴部分具有實質上一罪之關係，本院自得併予審酌。又被告於本院審理時供
    承其向劉姓男子購買三十顆，但實際給幾顆，伊並未清點，除於宗舜公司前射擊
    二顆及查獲當日射擊三顆外，餘均為警查扣等語。而查被告為警查獲時，扣得尚
    未擊發之子彈共二十七顆，加上當場扣得已擊發之子彈彈殼二顆，被告自承已擊
    發一顆及八十八年十二月二十一日凌晨五時五十分許，被告在宗舜公司前擊發二
    顆，共計被告購買之子彈應為三十二顆，扣除上開已擊發之子彈五顆（該些子彈
    均已擊發，應有殺傷力，詳上述鑑驗通知書），其餘二十七顆送鑑結果，其中有
    四顆不具殺傷力（詳上開卷附內政部警政署刑事警察局八十九年六月十三日刑鑑
    字第七二九五二號鑑驗通知書），是被告原持有具有殺傷力之子彈為二十八顆，
    檢察官認被告持有具殺傷力之子彈三十顆，尚有未洽，惟因此部分與論罪科刑部
    分具有實質上之一罪關係，爰不另為無罪之諭知，併此敘明。爰審酌被告犯罪之
    動機、目的、手段、所生危害及犯後坦承犯行，態度良好等一切情狀，量處如主
    文所示之刑，罰金部分並諭知易服勞役之折算標準。扣案如事實欄所示之具殺傷
    力之改造金屬玩具槍二把（含彈匣四個）為違禁物，應依刑法第三十八條第一項
    第一款之規定宣告沒收。至被告購得之具殺傷力之子彈二十八顆（原購入三十二
    顆，被告自承已擊發五顆，僅扣得二十七顆，其中四顆經鑑驗結果無殺傷力，另
    二十三顆復於鑑驗時採樣試射完畢），均已不存在，而擊發後之彈殼及彈頭，依
    其現狀，並非違禁物，爰均不在此宣告沒收，附此敘明。
三、另按修正後槍砲彈藥刀械管制條例第十九條第一項雖規定犯同條例第十一條之罪
    ，經判處有期徒刑者，應於刑之執行完畢或赦免後，令入勞動場所強制工作，其
    期間為三年。惟該規定不問對行為人有無預防矯治其社會危險性，一律宣告付強
    制工作三年，實不符法治國家保障人權原理下之比例原則，業於八十七年十二月
    十八日經司法院大法官會議釋字第四七一號解釋，認此部份應自該解釋公布之日
    起不予適用，且犯該條例第十九條第一項所列舉之罪，應依個案情節符合比例原
    則部份與否，適用該條例宣告保安處分。查被告雖於事後曾持改造槍枝至宗舜公
    司開槍示威，惟查係因渠等間有車禍糾紛所致，且該日亦未造成實際傷害，而被
    告事後亦主動到案說明，情節尚非重大，是本院認其行為之危險性、嚴重性與該
    保安處分宣告之目的及必要性尚難謂相當，參酌司法院大法官會議釋字第四七一
    號解釋意旨，爰不予宣告保安處分，併此敘明。
四、按本案被告供稱係因好奇及防身而購入上開槍、彈，後因與宗舜公司有糾紛，始
    臨時起意持槍彈試擊宗舜公司大門玻璃等語，是被告於八十八年十二月二十一日
    凌晨五時五十分許，持槍射擊毀損宗舜公司大門玻璃之犯行，係另行起意為之，
    與本案並無裁判上一罪之關係，非起訴效力所及，本院自不得予以審理，應由檢
    察官另行處理，附此敘明。
據上論斷，應依刑事訴訟法第二百九十九條第一項前段，槍砲彈藥刀械管制條例第十
一條第四項、第十二條第四項，刑法第十一條前段、第五十五條、第四十二條第三項
、第三十八條第一項第一款，判決如主文。
中      華      民      國      八十九      年    十二    月    十一    日
                                            法  官  吳幸芬
右正本證明與原本無異。
如不服本判決，應於判決送達後十日內向本院提出上訴狀（應附繕本），上訴於台灣
高等法院台中分院。
                                            書記官
中      華      民      國      八十九      年    十二    月    十二    日
附錄論罪科刑法條：
槍砲彈藥刀械管制條例第十一條第四項：
未經許可，持有、寄藏或意圖販賣而陳列第一項所列槍砲者，處一年以上七年以下有
期徒刑，併科新臺幣七百萬元以下罰金。


司法院資訊處製作；財團法人民間司法改革基金會備份。
